臺灣彰化地方法院刑事判決　　　　　　　　　　　　　九十四年度訴字第三九號
　　公　訴　人　臺灣彰化地方法院檢察署檢察官
　　被　　　告　甲○○　女　三.
右列被告因偽造文書等案件，經檢察官提起公訴（九十四年度偵字第六八二號），本
院判決如左：
        主  文
甲○○行使偽造私文書，足以生損害於公眾及他人，處有期徒刑肆月，如易科罰金，
以參佰元折算壹日。緩刑貳年。
        事  實
一、甲○○係丙○○之妻，其二人向來相處不睦，甲○○竟意圖為自己不法所有及行
    使偽造私文書之犯意，於民國九十三年六月九日中午十一時許，在其與丙○○位
    於彰化縣埤頭鄉○○村○○○路七十一號（起訴書誤載為彰化縣埤頭鄉○○村○
    號路六三八巷十五之二號）住處電視下櫃子內，竊取丙○○所有設於中華郵政股
    份有限公司埤頭郵局（下稱埤頭郵局）之帳號00000000000000號
    郵政存簿儲金簿及印章，得手後，於同日十二時六分許，持上開竊得之郵政存簿
    儲金簿及印章至埤頭郵局偽填提款單，並以竊得之印章在郵政存簿儲金提款單上
    盜蓋丙○○之印文一枚後，持以交付郵局不知情之承辦人以為行使，而提領新臺
    幣（下同）三十萬元，致埤頭郵局之承辦人員陷於錯誤，誤以為甲○○係有權提
    領人，而如數給付，足生損害於丙○○之利益及埤頭郵局對存戶存款管理登記之
    正確性。甲○○於領得上開款項後，立即將上開款項轉存於其設於蘆洲郵局帳號
    00000000000000號帳戶內，隨後再將丙○○上開郵政存簿儲金簿
    及印章放回原處。嗣丙○○於九十三年六月底某日始發覺其所有之上開埤頭郵局
    帳戶內現金遭人盜領，始查悉上情。
二、案經被害人丙○○訴請臺灣彰化地方法院檢察署檢察官偵查起訴。
        理  由
一、訊據被告甲○○固坦承有於前揭時、地拿取告訴人丙○○所有之埤頭郵局存款簿
    及印章至埤頭郵局，填載郵政存簿儲金提款單領取三十萬元，惟矢口否認有竊盜
    、詐欺取財及行使偽造文書等犯行，並辯稱：伊領取告訴人之三十萬元係日常家
    務代理，屬有權領取云云。惟查：（一）按民法第一千零三條之夫妻日常家務代
    理權與一般意定代理權不同。所謂日常家務乃指一般家庭通常所處理之事務而言
    ，夫妻之一方逾越通常家務之事項，仍屬無權代理之範疇，即無適用民法第一千
    零三條規定之餘地。且夫妻人格各自獨立，其對外之權利義務關係，各自享有負
    擔，不可與日常家務代理權混為一談，最高法院著有九十二年度台上字第四八一
    六號判決。本件被告於審理時雖供稱：告訴人之上開帳戶及印章曾交給伊使用、
    領取，領的金額不一定，最高有時至四、五萬元等語。另於偵審中迭次供稱：伊
    會將告訴人埤頭郵局帳戶內之三十萬元領出匯到伊的蘆洲郵局帳戶內，是因為告
    訴人在賽鴿及賭博，怕他將錢輸光才這麼做，且錢領出後是伊離家到臺北後才告
    知告訴人等語。是被告雖曾持告訴人前開存款簿前去領款，然領款之數額並不高
    ，雖屬夫妻間之日常家務代理，惟一次領取三十萬元，依前揭判決觀之，顯非一
    般家庭通常所處理之事務，非屬夫妻間之日常家務代理。況被告亦供承其係怕告
    訴人賽鴿、賭博將錢輸光才將三十萬元領出，轉入其所有之帳戶內，更可見其於
    將告訴人所有之埤頭郵局帳戶內之三十萬元領出時，並無為日常家務代理之意。
    綜上所述，被告於本件盜領告訴人上開埤頭郵局帳戶內之三十萬元時，非係為日
    常家務代理甚明，並無民法第一千零三條第一項夫妻於日常家務，互為代理人之
    適用。（二）證人即告訴人丙○○於本院審理證稱：伊並沒有授權被告將伊於埤
    頭郵局帳戶內三十萬元領取，也不同意被告將錢領出，被告於領錢時及領錢之前
    並沒有告訴伊等語。又被告於偵審中迭次供承：伊領取上開三十萬元時確未告知
    告訴人等語明確。堪認被告於領取告訴人所有埤頭郵局帳戶內之三十萬元時確未
    得告訴人之同意。（三）證人即被告之母乙○○○雖到院證稱：每次告訴人打伊
    女兒即被告時，即打電話給伊，說要給伊女兒三十萬元，並要伊女兒趕快走，要
    離婚，這種情形有很多次，但從來都沒有給過伊女兒三十萬元等語。證人乙○○○上開證述並不能證明告訴人確有要將其於埤頭郵局內之三十萬元交給被告之真
    意，故證人乙○○○所為之證述，不能為被告有利之認定。（四）此外，復有郵
    政存簿儲金提款單影本一紙、告訴人於埤頭郵局及被告於蘆洲郵局之郵政存簿儲
    金簿影本各一本等附卷可資佐證，堪認被告確有未得告訴人之同意，即盜領告訴
    人於埤頭郵局帳戶內之三十萬元。被告前揭所辯，無非係事後卸責之詞，要無可
    採，本件事證業已明確，被告犯行堪以認定。
三、按銀行為便利存款人取款而印好任人索取填寫之取款憑條，非可流通市面得以自
    由轉讓，只屬私文書之一種，不能認為有價證券，其偽造而行使以達詐欺取款之
    目的者，應從一重論以行使偽造私文書之罪，最高法院著有四十九年度台上字第
    一四０九號判例。本件被告盜取被害人印章、存摺後至埤頭郵局，在提款單上盜
    蓋印章，盜領款項，核其所為，係犯刑法第三百二十條第一項竊盜罪、第三百三
    十九條第一項詐欺取財罪、第二百十六條、第二百十條行使偽造私文書罪。公訴
    人之論罪法條雖漏未記載刑法第三百二十條第一項之竊盜罪，然起訴事實業已記
    載被告竊盜告訴人存摺、印章之事實，認應已提起公訴，本院自得一併審究。被
    告盜用印章蓋於提款單之行為為偽造提款單之階段行為，偽造私文書之低度行為
    為行使之高度行為所吸收，均不另論罪。又被告竊取告訴人之郵政存簿儲金簿、
    印章，及行使偽造提款單係為詐領存款，所犯前開三罪間，有方法、結果之牽連
    關係，為牽連犯，應依刑法第五十五條之規定從一重之刑法第二百十六條、第二
    百十條行使偽造私文書罪處斷。爰審酌被告之品性，係因恐其夫即告訴人沉迷於
    賽鴿及賭博，而將存款輸光，致無法支付生活及照顧子女之費用，始將告訴人存
    於埤頭郵局之存款領出轉入其帳戶內，犯罪所生之危害，及被告犯罪後乃否認犯
    行之態度等一切情狀，量處如主文所示之刑，並諭知易科罰金之折算標準，以示
    懲處。又被告未曾受有期徒刑以上刑之宣告，此有臺灣高等法院被告全國前案紀
    錄表及臺灣彰化地方法院檢察署刑案資料查註紀錄表各一份在卷可憑，其因一時
    失慮，偶罹刑典，經此論罪科刑之教訓，應知所警惕而無再犯之虞，本院認所宣
    告之刑以暫不執行為適當，併予諭知緩刑二年，以勵自新。至被告偽造之郵政存
    簿儲金提款單，業已交給埤頭郵局提領告訴人之存款，已非被告所有，而其上丙○○之印文為真正，均不予宣告沒收，附此敘明。
據上論斷，應依刑事訴訟法第二百九十九條第一項前段，刑法第三百二十條第一項、
第二百十六條、第二百十條、第三百三十九條第一項、第五十五條、第四十一條第一
項前段、第七十四條第一款，罰金罰鍰提高標準條例第一條前段、第二條，判決如主
文。
本案經檢察官林裕斌到庭執行職務。
中      華      民      國      九十四      年      五    月      四    日
                                臺灣彰化地方法院刑事第一庭
                                    審判長法官  葉  榮  郎
                                    法      官  葛  永  輝
                                    法      官  陳  秋  錦
右正本證明與原本無異。
如不服本判決，應於判決送達後十日內，向本院提出上訴狀（須附繕本）。
告訴人或被害人對於判決如有不服具備理由請求檢察官上訴者，其上訴期間之計算係
以檢察官收受判決正本之日期為準。
                                    法院書記官  于  淑  真
中      華      民      國      九十四      年      五    月      四    日
刑法第三百二十條
意圖為自己或第三人不法之所有，而竊取他人之動產者，為竊盜罪，處五年以下有期
徒刑、拘役或五百元以下罰金。
意圖為自己或第三人不法利益，而竊佔他人之不動產者，依前項之規定處斷。
前二項之未遂犯罰之。
刑法第二百十六條
行使第二百十條至第二百十五條之文書者，依偽造、變造文書或登載不實事項或使登
載不實事項之規定處斷。
刑法第二百十條
偽造、變造私文書，足以生損害於公眾或他人者，處五年以下有期徒刑。
刑法第三百三十九條
意圖為自己或第三人不法之所有，以詐術使人將本人或第三人之物交付者，處五年以
下有期徒刑、拘役或科或併科一千元以下罰金。
以前項方法得財產上不法之利益或使第三人得之者亦同。
前二項之未遂犯罰之。
